【裁判字號】    99,聲,2533
【裁判日期】    991022
【裁判案由】    聲請定其應執行刑等
【裁判全文】
臺灣臺北地方法院刑事裁定              99年度聲字第2533號
聲  請  人  臺灣臺北地方法院檢察署檢察官
受  刑  人  甲○○
上列聲請人因對受刑人數罪併罰有二裁判以上，聲請定其應執行
之刑（99年度執聲字第1866號），本院裁定如下：
    主  文
甲○○所犯如附表所示之罪，應執行有期徒刑捌月，如易科罰金
，以新臺幣壹仟元折算壹日。
    理  由
一、聲請意旨略以：受刑人甲○○因違反毒品危害防制條例等案
    件，先後經如附表所示之法院判決確定如附表，應依刑法第
    53條、第51條第5款，定其應執行之刑，爰依刑事訴訟法第
    477條第1項聲請裁定。
二、按數罪併罰，有二裁判以上者，依刑法第51條之規定，定其
    應執行之刑；數罪併罰，分別宣告其罪之刑，宣告多數有期
    徒刑者，於各刑中之最長期以上，各刑合併之刑期以下，定
    其刑期，但不得逾30年，刑法第53條、第51條第5款分別定
    有明文。再按有二裁判以上，經定其執行刑後，又與其他裁
    判併合而更定其執行刑者，前定之執行刑當然失效，仍應以
    原來宣告之數個刑罰計算，而不以當時該數罪所定應執行刑
    為計算之基準，最高法院57年度台抗字第198號裁定可資參
    照。復按法律上屬於自由裁量事項，尚非概無法律性之拘束
    ，在法律上有其外部界限及內部界限。前者法律之具體規定
    ，使法院得以具體選擇為適當裁判，此為自由裁量之外部界
    限。後者法院為自由裁量時，應考量法律之目的，法律秩序
    之理念所在，此為自由裁量之內部界限。法院為裁判時，二
    者均不得有所踰越。在數罪併罰而有二裁判以上，應定其應
    執行刑之案件，法院所為刑之酌定，固屬自由裁量事項，然
    對於法律之內、外部界限，仍均應受其拘束，此有最高法院
    91年台非字第32號及92年度台非字第187號判決可供參考。
三、經查：受刑人因違反毒品危害防制條例等案件，經如附表所
    示之法院先後判處如附表所示之刑，均分別確定在案之情，
    有臺灣高等法院被告前案紀錄表及本院99年度簡字第218號
    判決、99年度簡字第1809號判決、99年度簡字第3183號判決
    各1份在卷可參。茲檢察官聲請定其應執行之刑，本院審核
    後，認除如附表編號1所示之「犯罪日期」應更正為「民國
    98 年11月12日下午8時10分為警採尿前回溯96小時內某日時
    許」；附表編號2所示之「犯罪日期」應更正為「99年1月6
    日為警採尿前96小時內某日時許」；附表編號3所示之「犯
    罪日期」應更正為「98年12月19日為警採尿前96小時內某日
    時許」外，其餘於法均無不合，應予准許。再受刑人所犯如
    附表編號1、編號2所示之罪，固經本院以99年度聲字第1833
    號裁定，定其應執行刑為有期徒刑5月，惟參照前揭最高法
    院57年度台抗字第198號裁定意旨，受刑人既有如附表編號1
    至編號3所示之罪應予併罰，本院自可更定該3罪之應執行刑
    ，前定附表編號1至編號2所示之罪所定之應執行刑即當然失
    效。是本院定應執行刑，不得逾越刑法第51條第5款所定法
    律之外部界限，即不得重於附表編號1至編號3所示3罪刑之
    總和，亦應受內部界限之拘束，即不得重於附表編號1至編
    號2上開所定之應執行刑有期徒刑5月加計如附表編號3所示
    之宣告刑之總和。準此，受刑人所犯如附表所示之3罪，所
    處各如附表所載之刑，應合併定其應執行刑為如主文所示。
    又被告行為時之刑法第41條第2項固規定：「前項規定於數
    罪併罰，其應執行之刑未逾6月者，亦適用之」，將數罪併
    罰定應執行之刑逾6個月者，排除適用同條第1項得易科罰金
    之規定，惟依司法院98年6月19日作成之釋字第662號解釋：
    「中華民國94年2月2日修正公布之現行刑法第41條第2項，
    關於數罪併罰，數宣告刑均得易科罰金，而定應執行刑之刑
    逾6個月者，排除適用同條第1項得易科罰金之規定部分，與
    憲法第23條規定有違，並與本院釋字第366號解釋意旨不符
    ，應自本解釋公布之日起失其效力」，故對於數罪併罰，數
    宣告刑均得易科罰金，而定應執行之刑超過6個月之案件，
    依司法院釋字第366號、第662號解釋意旨，仍得易科罰金。
    而上開刑法第41條第2項規定，亦於98年12月15日經立法院
    第7屆第4會期第13次會議通過修正為：「…（同條第8項）
    第1項至第4項及第7項之規定，於數罪併罰之數罪均得易科
    罰金或易服社會勞動，其應執行之刑逾六個月者，亦適用之
    。」並經98年12月30日總統華總一義字第09800325491號令
    公布，且自公布日施行。依比較上開修正前後規定之結果，
    修正後之規定較有利於被告，依刑法第2條第1項但書規定，
    應適用新法。爰依修正後刑法第41條第8項規定，就本件所
    定之應執行刑，併諭知易科罰金之折算標準。
據上論斷，爰依刑事訴訟法第477條第1項，刑法第53條、刑法第
51條第5款、第41條第1項前段、第8項，裁定如主文。
中    華    民    國    99    年    10    月    22    日
                  刑事第十庭  法  官  謝昀璉
上正本證明與原本無異。
如不服本裁定，應於裁定送達後5 日內向本院提出抗告狀。
                              書記官  鄭雅文
中    華    民    國    99    年    10    月    26    日

司法院資訊處製作；財團法人民間司法改革基金會備份。
